【裁判字號】    92,上易,974
【裁判日期】    921223
【裁判案由】    傷害
【裁判全文】
臺灣高等法院臺南分院刑事判決            九十二年度上易字第九七四號      Ｇ
      上  訴  人  臺灣嘉義地方法院檢察署檢察官
      被      告  戊  ○  ○
      指定辯護人  本院公設辯護人  己  ○  ○
右上訴人因被告等傷害等案件，不服臺灣嘉義地方法院九十二年度易字第二四四號，
中華民國九十二年七月十日第一審判決（起訴案號：臺灣嘉義地方法院檢察署九十二
年度調偵字第二二０號）提起上訴，本院判決如左：
      主      文
原判決關於戊○○、丙○○部分均撤銷。
戊○○共同傷害人之身體，處有期徒刑壹年。又以加害生命之事，恐嚇他人致生危害
於安全，處有期徒刑捌月。應執行有期徒刑壹年陸月。
丙○○共同傷害人之身體，處有期徒刑壹年。
      事      實
一、丁○○（原名周中仁）於民國九十二年三月二日凌晨三時十餘分許，駕駛車牌號
    碼Ｔ六─六七三三號自小客車搭載飲酒之甲○○，行經嘉義市○區○○○路四二
    一巷口時，不慎與丙○○所騎乘車牌號碼ＷＧＧ─六九０號輕機車發生擦撞，丙○○之機車倒地損壞，身體彈離機車，丙○○要求打電話回家，請家人到場處理
    ，丁○○遂指示丙○○路邊有公共電話，丙○○旋即播打其友人戊○○0000
    000000號行動電話求援，丙○○與戊○○竟基於共同傷害之犯意聯絡，推
    由戊○○聯絡另五名姓名不詳具共同傷害犯意聯絡之成年男子，分持鋁、木捧等
    物，駕駛二輛自小客車抵達現場，由丙○○指認丁○○及甲○○，丙○○與該五
    名姓名不詳之成年男子，基於傷害之共同犯意，或持鋁棒、木捧，或徒手，共同
    毆打丁○○及甲○○，致丁○○受有雙側膝部鈍傷、左肘鈍傷之輕傷害；甲○○
    則受有腹腔內出血、大腸破裂（手術後腸粘黏阻塞）、鼻骨骨折等輕傷害。嗣於
    同日凌晨四時二十八分許，丁○○及甲○○經送往嘉義市○○路○段五六五號財
    團法人天主教聖馬爾定醫院急診室急救時，戊○○聞訊趕至，竟另行起意，以加
    害生命之事，同時對甲○○及其父親乙○○（係嘉義市光路里里長）恐嚇稱：誰
    是里長的兒子，我朋友如果有事，就要你們死等語，使甲○○、乙○○心生畏懼
    ，致生危害於生命之安全，乙○○隨即將甲○○辦理轉院至華濟醫院治療。
二、案經丁○○、甲○○及乙○○訴由嘉義市警察局第一分局報請臺灣嘉義地方法院
    檢察署檢察官偵查起訴。
      理      由
壹、有罪部分：
一、訊據被告戊○○固坦承於右揭時地恐嚇甲○○與乙○○之事實不諱，惟矢口否認
    有何傷害犯行，辯稱：丙○○打電話通知伊在民生南路鐵路邊出車禍，被人家打
    ，叫伊過去了解一下，伊當時在公司喝酒，有搭計程車過去，去時他們已送去醫
    院，伊並未告知他人云云；被告丙○○辯稱：伊未叫人打甲○○及丁○○，伊自
    己也沒打云云。
二、惟查：
（一）被告丙○○與五名不詳姓名之成年男子，或持鋁棒、木棒，或徒手，共同毆打
      告訴人丁○○及甲○○，致丁○○及甲○○分別受有事實欄之輕傷害之事實，
      業據告訴人丁○○及甲○○指訴綦詳，復有診斷證明書二份附卷可稽（見警卷
      第三十六、第三十七頁）。
（二）告訴人丁○○與甲○○受傷後，送往財團法人天主教聖馬爾定醫院急救，被告
      戊○○與三名不詳真實姓名男子至聖馬爾定醫院急診室，被告戊○○單獨向告
      訴人甲○○與乙○○恐嚇，使其二人心生畏懼，致生危害安全等情，為被告戊○○於本院審理中所不否認，並據告訴人甲○○與乙○○指訴不移，核與證人
      丁○○供述之情節相符，並有照片八幀附卷可參（見警卷第三十頁至三三頁）
      。雖被告戊○○於本院辯稱係因當時喝酒才講那些話云云，然查被告尚能趕往
      醫院尋找被害人加以恐嚇，足見其神志清醒，所辯因喝酒醉等語，無非卸責之
      詞，殊無足採。
（三）被告丙○○與告訴人丁○○、甲○○發生車禍後，於九十二年三月二日凌晨三
      時二十一分及三時二十一分十五秒許，由被告丙○○以嘉義市○○○路五二八
      號前編號0000000號公用電話，撥打被告戊○○000000000號
      行動電話等情，業據被告丙○○與戊○○供承不諱，並有中華電信嘉義營運處
      傳真通聯一份附卷可稽（見警卷第二八頁）。
（四）查被告丙○○既僅於九十二年三月二日凌晨三時許撥打電話予被告戊○○，且
      未離開現場，隨即有不詳姓名之成年男子五人，分持鋁棒、木棒，搭乘二輛自
      小客車抵達現場，由被告丙○○指認告訴人丁○○與甲○○二人，被告丙○○
      旋與該五名不詳姓名成年男子共同毆打告訴人丁○○與甲○○成傷，隨後被告
      戊○○並趕至醫院恐嚇乙○○、甲○○父子。足證，被告丙○○打電話向被告
      戊○○求援，被告丙○○與戊○○即基於共同傷害之犯意聯絡，推由被告戊○○聯絡另五名姓名不詳具共同傷害犯意聯絡之成年男子，分持鋁、木捧等物抵
      達現場，由被告丙○○指認告訴人丁○○及甲○○，被告丙○○與該五名姓名
      不詳之成年男子即共同傷害告訴人丁○○與甲○○無誤。
（五）綜上所述，被告戊○○、丙○○所辯，無非事後卸責之詞，均無足取，本件事
      證明確，被告戊○○、丙○○之共同傷害犯行，戊○○恐嚇犯行，均堪予認定
      。
（六）至告訴人甲○○聲請檢察官上訴理由謂被告等手段殘酷又傷害告訴人之身體重
      要部位，且造成嚴重之傷害結果，因認被告等應係出於重傷害或殺人之犯意等
      語，惟按稱重傷者，謂左列傷害：一、毀敗一目或二目之視能。二、毀敗一耳
      或二耳之聽能。三、毀敗語能、味能或嗅能。四、毀敗一肢以上之機能。五、
      毀敗生殖之機能。六、其他於身體或健康，有重大不治或難治之傷害。刑法第
      十條第四項定有明文。經查本件被害人為被告等毆打後，丁○○受有雙側膝部
      鈍傷、左肘鈍傷之輕傷害；甲○○則受有腹腔內出血、大腸破裂（手術後腸粘
      黏阻塞）、鼻骨骨折等輕傷害。均未致重傷之程度，又當時被告戊○○聯絡另
      五名之成年男子，分持鋁、木捧等物共同毆打告訴人二人，若有重傷或殺人之
      意思，應可輕易為之，何以僅致以上之輕傷害，此外告訴人等亦未提供其他積
      極證據足認被告等有重傷害或殺人未遂罪嫌，故自難單憑告訴人之指訴而認被
      告等犯有重傷害或殺人未遂罪，合予敘明。
三、核被告戊○○所為，係犯刑法第二百七十七條第一項之傷害及第三百零五條之恐
    嚇危害安全罪。被告丙○○所為，則係犯刑法第二百七十七條第一項之傷害罪。
    被告戊○○、丙○○與另五名不詳姓名成年男子間，就傷害犯行，有犯意聯絡、
    行為分擔，均為共同正犯。被告戊○○、丙○○以一行為同時傷害告訴人丁○○
    、甲○○；被告戊○○以一行為同時恐嚇告訴人甲○○、乙○○，致甲○○、乙○○心生畏懼，致生危害於生命之安全，均係一行為觸犯數罪名，為想像競合犯
    ，應依刑法第五十五條規定從一重罪處斷。被告戊○○所犯上開傷害、恐嚇危害
    安全二罪間，犯意各別，罪名互異，應分論併罰。
四、原審因認被告等犯行罪證明確予以論科固非無見，惟查刑事審判之量刑，在於實
    現刑罰權之分配正義，故法院對有罪被告科刑，應符合罪刑相當原則，使罰當其
    罪，以契合人民法律感情。此所以刑法第五十七條明定科刑時應審酌一切情狀，
    尤應注意該條所列各款事項，以為科刑輕重之標準。又按有罪之判決書，應於理
    由內記載其科刑時就刑法第五十七條所列事項加以審酌之情形，刑事訴訟法第三
    百十條第三款定有明文。原判決理由載稱其審酌上訴人犯罪之動機、手段、目的
    等一切情狀而量刑，僅為法律上抽象之一般規定，既未說明各該事項之具體情形
    ，及如何審酌之結果，其量刑當否即無從據以判斷，自嫌理由不備。故公訴人以
    告訴人認：被告等手段殘酷且造成嚴重之傷害結果，另被告戊○○於告訴人送醫
    時，尚且趕至醫院恐嚇告訴人，致告訴人心生恐懼，立刻轉院，足見被告等行徑
    囂張，惡性重大，原審判決量刑太輕等情聲請上訴為有理由，指摘原判決不當，
    提起上訴，為有理由，故自應由本院將原審判決關於被告戊○○、丙○○部分撤
    銷改判。爰審酌被告戊○○、丙○○之品行、本件僅因單純車禍，即糾眾分持鋁
    、木捧等共同毆打告訴人，致丁○○受有雙側膝部鈍傷、左肘鈍傷；甲○○則受
    有腹腔內出血、大腸破裂（手術後腸粘黏阻塞）、鼻骨骨折等輕傷害。嗣丁○○
    及甲○○經送往醫院急診室急救時，被告戊○○竟又趕至醫院恐嚇，且事後未和
    解賠償，又未供出其他共犯，顯見被告等惡性重大毫無悔意等情狀，從重量處如
    主文所示之刑，就被告戊○○部分定其應執行刑，以示懲儆。
據上論斷，應依刑事訴訟法第三百六十九條第一項前段、第三百六十四條、第二百九
十九條第一項前段、刑法第二十八條、第二百七十七條第一項、第三百零五條、第五
十五條、第五十一條第五款、罰金罰鍰提高標準條例第一條前段判決如主文。
本案經檢察官羅清溪到庭執行職務。
中    華    民    國      九十二      年      十二      月      二十三  日
                                  臺灣高等法院臺南分院刑事第三庭
                                      審判長法官  陳    義    仲
                                            法官  陳    清    溪
                                            法官  宋    明    蒼
右正本證明與原本無異。
不得上訴。
                                      法院書記官  余    素    美
中    華    民    國      九十二      年      十二      月     二十四   日
附錄本案論罪科刑法條全文：
刑法第二百七十七條第一條：
傷害人之身體或健康者，處三年以下有期徒刑，拘役或一千元以下罰金。
刑法第三百零五條：
以加害生命、身體、自由、名譽、財產之事，恐嚇他人致生危害於安全者，處二年以
下有期徒刑、拘役或三百元以下罰金。


司法院資訊處製作；財團法人民間司法改革基金會備份。
